最高法院刑事判決　　　　　　九十四年度台上字第三一七九號
　　上　訴　人　乙○○
　　　　　　　　　　　　577.
　　　　　　　　甲○○
　　　　　　　　　　　　577.
上列上訴人因違反麻醉藥品管理條例等罪案件，不服台灣高等法
院高雄分院中華民國九十一年五月十五日第二審更審判決（九十
一年度上更(二)字第一一一號，起訴案號：台灣屏東地方法院檢察
署八十五年度偵字第二八六一、三００一、三三八六、五六九一
號），提起上訴，本院判決如下：
    主  文
原判決撤銷，發回台灣高等法院高雄分院。
    理  由
本件原判決撤銷第一審關於上訴人乙○○、甲○○科刑之判決，
仍論處上訴人等共同連續販賣化學合成麻醉藥品罪，固非無見。
惟查：(一)、按科刑之判決書，其所記載之主文、事實與理由必須
彼此互相適合，方為合法。若主文與事實，或事實與事實、事實
與理由之記載前後矛盾，或彼此互相齟齬，均屬判決理由矛盾之
當然違背法令。(1)原判決主文及理由就諭知沒收之安非他命肆包
記載驗後淨重為四百七十四．四四公克，惟事實卻記載為四七四
．六四公克，原判決對安非他命沒收之數量，其主文之宣示及理
由之說明，與事實之認定即有矛盾。(2)原判決事實欄認定：上訴
人乙○○、甲○○見販賣安非他命有利可圖，即與陳水文、黃天
亮共同基於走私安非他命以供販賣之概括犯意聯絡，由陳水文、
上訴人甲○○二人出面，以電話與黃天亮商議安非他命進貨之價
錢，並允諾黃天亮走私部分安非他命來台，嗣即於民國八十四年
九月底、八十五年二月初，由上訴人乙○○、陳水文（只八十四
年九月該次）駕駛漁船至大陸東山島地區，自黃天亮處接駁安非
他命十八公斤、二十二公斤回台等情，除將替黃天亮私運部分之
安非他命交由綽號「阿全」者外，其餘之安非他命則由上訴人與
陳水文分得供販賣他人之用，似認上訴人販賣安非他命與黃天亮
有犯意之聯絡。惟理由三卻論敘：「……另上訴人乙○○、甲○
○、陳水文等三人與黃天亮、綽號『阿全』者二人，就上開輸入
安非他命及私運管制物品進口既遂部分之犯行（走私進口之物品
亦含括有黃天亮自有委託一併走私進口之部分安非他命），彼此
間亦具有犯意聯絡及行為分擔，俱為共同正犯。本件私運安非他
命進口過程中固然有夾帶黃天亮所有安非他命情事，然走私進口
成功後，黃天亮即命『阿全』取走其所有部分，並自循管道處理
，黃天亮、『阿全』二人與本件被告甲○○、乙○○及陳水文間
，並未就國內非法販賣行為，有何犯意聯絡或行為分擔，且在大
陸地區交易實況，實係被告甲○○、乙○○及陳水文向黃天亮購
買安非他命，與黃天亮間純係上下手買賣關係，其間並未就安非
他命在台販賣事宜有所共同謀議，是公訴人認被告甲○○、乙○
○與黃天亮就販賣安非他命犯行部分具有共同正犯關係，即有未
合」等語。又認販賣安非他命與黃天亮無關，原判決就上訴人販
賣安非他命部分究竟與黃天亮有無共同犯意聯絡，原判決事實與
理由之記載亦有矛盾。(二)、行為後法律有變更者，適用裁判時之
法律。但裁判前之法律有利於行為人者，適用最有利於行為人之
法律，刑法第二條第一項定有明文。原審判決後懲治走私條例已
於九十一年六月二十六日經政府修正公布。該條例第二條第一項
關於私運管制物品進口、出口罪，法定刑度已有變更，原判決未
及比較新舊法之適用，法則適用亦欠周延。以上為上訴意旨所指
摘及本院得依職權調查之事項，應認原判決仍有發回更審之原因
。
據上論結，應依刑事訴訟法第三百九十七條、第四百零一條，判
決如主文。
中　　華　　民　　國　九十四　年　　六　　月　 十六　 日
                      最高法院刑事第八庭
                          審判長法官  呂　潮　澤
                                法官  吳　昆　仁
                                法官  孫　增　同
                                法官  吳　昭　瑩
                                法官  趙　文　淵
      本件正本證明與原本無異
                                      書  記  官
中　　華　　民　　國　九十四　年　　六　　月  二十二  日
                                                      V
